【裁判字號】    99,易緝,38
【裁判日期】    990615
【裁判案由】    侵占
【裁判全文】
臺灣高雄地方法院刑事判決  99年度易緝字第38號
公  訴  人  臺灣高雄地方法院檢察署檢察官
被      告  丙○○
上列被告因侵占案件，經檢察官提起公訴（96年度偵緝字第1505
號），被告於準備程序為有罪之陳述，經本院合議庭裁定由受命
法官獨任進行簡式審判程序，判決如下：
    主  文
丙○○犯侵占罪，處有期徒刑伍月，如易科罰金，以銀元參佰元
即新臺幣玖佰元折算壹日；減為有期徒刑貳月又拾伍日，如易科
罰金，以銀元參佰元即新臺幣玖佰元折算壹日。
    事  實
一、丙○○於民國94年1 月10日，招募每會新臺幣（下同）10萬
    元之互助會，連同會首共23會，會期自94年1 月10日起至95
    年11月10日止，採內標制，並自任會首，約定每月10日下午
    5 時，在位於高雄市○○區○○路130 之1 號「台輪貨運」
    開標。詎丙○○因週轉困難，竟意圖為自己不法所有，於95
    年3 月15日起，未將丁○○於95年3 月10日得標，其代為向
    其他會員收取之該期會款89萬元（檢察官誤繕為90萬元）交
    付予丁○○，予以侵占入己。嗣因丁○○提起告訴，始悉上
    情。
二、案經丁○○訴由臺灣高雄地方法院檢察署檢察官偵查起訴。
    理  由
一、本件被告丙○○所犯係死刑、無期徒刑、最輕本刑為3 年以
    上有期徒刑以外之罪，其於準備程序就被訴事實為有罪之陳
    述，經本院告知簡式審判程序之旨，並聽取其與檢察官之意
    見後，認無不得或不宜改依簡式審判程序進行之情事，依刑
    事訴訟法第273 條之1 第1 項規定，裁定由受命法官獨任進
    行簡式審判程序，合先敘明。
二、上開犯罪事實，業據被告丙○○於偵查及本院審理中坦承不
    諱，核與證人即丁○○之夫乙○○於偵查、本院審理中之證
    述情節大致相符（見偵一卷第9 至10頁、院一卷第14至17頁
    ），且有保管條、互助會會單、本院辦理刑事案件電話紀錄
    查詢表各1 紙在卷可資佐證（見偵一卷第4 、12頁、院一卷
    第20頁），足認被告上開任意性之自白與事實相符，堪以採
    信。本案事證明確，被告犯行洵堪認定。
三、按行為後法律有變更者，適用行為時之法律，但行為後之法
    律有利於行為人者，適用最有利於行為人之法律，刑法第2
    條第1 項定有明文。查被告丙○○行為後，刑法部分條文業
    於94年1 月7 日修正，95年7 月1 日施行，關於刑法第335
    條第1 項侵占罪法定刑罰金部分，修正後刑法第33條第5 款
    規定最低額為新臺幣1,000 元，修正前刑法第33條第5 款及
    刑法施行法第1 條之1 第2 項前段則規定最低額為新臺幣30
    元。比較修正前後之規定，修正後之規定，對被告顯未有利
    ，揆諸上開說明，自應適用被告行為時之刑法相關規定。
四、核被告丙○○所為，係犯刑法第335 條第1 項之侵占罪。爰
    審酌被告任意侵占代告訴人丁○○向其他會員收取之會款89
    萬元，行為誠屬可議，惟念其未經本院判處有期徒刑以上刑
    之宣告，有臺灣高等法院被告前案紀錄表1 份在卷可參（見
    院三卷第53頁），且犯後坦白承認犯行，態度良好，並與告
    訴人和解，有和解書、本院辦理刑事案件電話紀錄查詢表各
    1 份附卷足憑（見院三卷第51至52頁）等一切情狀，認檢察
    官求處有期徒刑5 月，尚屬適當，因而量處如主文所示之刑
    ，並諭知如主文所示之易科罰金折算標準。另被告行為後，
    關於易科罰金部分，修正後刑法刪除「因身體、教育、職業
    、家庭之關係或其他正當事由，執行顯有困難者」之要件，
    並將易科罰金之折算標準，由原配合廢止前之罰金罰鍰提高
    標準條例第2 條規定之銀元100 元至銀元300 元折算1 日，
    提高為新臺幣1,000 元、2,000 元或3,000 元折算1 日，是
    依修正後刑法第2 條第1 項前段之規定，應適用修正前之刑
    法第41條第1 項前段之規定，諭知易科罰金之折算標準。末
    按中華民國九十六年罪犯減刑條例施行前，經通緝而未於中
    華民國96年12月31日以前自動歸案接受偵查、審判或執行者
    ，不得依本條例減刑，同條例第5 條定有明文。又此條係指
    於該條例生效施行前經通緝，而未於96年12月31日前自動歸
    案者，不得依該條例之規定減刑而言；如係於「該條例施行
    前經通緝，並於該條例施行前經緝獲歸案」，或「於該條例
    施行後始行通緝者，不論是否自動歸案」，均不受上開不得
    減刑規定之限制（最高法院97年度台非字第268 號判決、96
    年度台非字第332 號判決參照）。查被告於95年12月26日經
    臺灣高雄地方法院檢察署通緝，於96年4 月24日經警緝獲到
    案，97年5 月30日復經本院發布通緝，於99年3 月15日經警
    緝獲到案，有新竹市警察局第三分局通緝案件報告書、臺灣
    高雄地方法院檢察署通緝書桃園縣政府警察局通緝案件移送
    書、本院通緝稿各1 份附卷足考（見偵二卷第3 、7 頁、院
    二卷第50頁、院三卷第2 頁），足認檢察官發布之通緝係在
    中華民國九十六年罪犯減刑條例96年7 月16日修正施行前而
    為，並於該條例施行前經緝獲歸案，本院所為之通緝，則係
    在上開條例施行後始行通緝，揆諸上開說明，自均不受上開
    條例第5 條不得減刑規定之限制。是被告本案之犯罪時間在
    96年4 月24日以前，復無同條例所定其他不得減刑之情形，
    爰依同條例第2 條第1 項第3 款之規定，減其宣告刑2 分之
    1 ，並諭知減刑後易科罰金之折算標準。
據上論斷，應依刑事訴訟法第273 條之1 第1 項、第284 條之1
、第299 條第1 項前段，刑法第2 條第1 項前段、第335 條第1
項、修正前刑法第41條第1 項前段，刑法施行法第1 條之1 ，廢
止前罰金罰鍰提高標準條例第2 條，中華民國九十六年罪犯減刑
條例第2 條第1 項第3 款、第7 條，判決如主文。
本案經檢察官甲○○到庭執行職務。
中    華    民    國    99    年    6     月    15    日
                  刑事第十五庭    法  官  吳佳樺
以上正本證明與原本無異。
如不服本判決應於收受送達後10日內向本院提出上訴書狀，並應
敘述具體理由；如未敘述上訴理由者，應於上訴期間屆滿後20日
內向本院補提理由書（均須按他造當事人之人數附繕本）「切勿
逕送上級法院」。
中    華    民    國    99    年    6     月    15    日
                                  書記官  廖佳玲
附錄本判決論罪之法條：
中華民國刑法第335條
（普通侵占罪）
意圖為自己或第三人不法之所有，而侵占自己持有他人之物者，
處5 年以下有期徒刑、拘役或科或併科1 千元以下罰金。
前項之未遂犯罰之。

司法院資訊處製作；財團法人民間司法改革基金會備份。
